【裁判字號】    95,破,31
【裁判日期】    950807
【裁判案由】    宣告破產
【裁判全文】
臺灣高雄地方法院民事裁定                95年度破字第31號
聲  請  人  甲○○
聲請人聲請宣告破產事件，本院裁定如下：
    主  文
聲請駁回。
聲請費用由聲請人負擔。
    理  由
一、聲請意旨略以：聲請人因經濟上週轉困難，致積欠如附表所
    示多家金融機構之款項，已無力清償所欠債務，爰依法聲請
    准予宣告破產云云。
二、按破產，對債務人不能清償債務者，宣告之，破產法第57條
    固有明文。惟破產程序係以破產人之一切財產構成破產財團
    ，經由破產管理人依法定程序處理後，用以清償全體破產債
    權人，以滿足債權人之債權，且管理破產財團所需支出各項
    財團費用及債務，依破產法第97條規定，均優先於破產債權
    受清償。又在破產宣告前，對於債務人之財產有質權、抵押
    權或留置權者，就其財產有別除權，有別除權之債權人，得
    不依破產程序而行使其權利，破產法第108 條亦定有明文。
    又法院就破產之聲請，應依職權為必要之調查，倘債務人確
    係毫無財產可構成破產財團，或債務人之財產不敷清償破產
    財團之費用及財團之債務，無從依破產程序清理其債務時，
    得以無宣告破產之實益，裁定駁回聲請（最高法院86年度台
    抗字第479 號裁定參照）。
三、經查，聲請人目前之財產有坐落高雄縣路竹鄉○○段543 、
    544 地號土地，及其上建號123 號即門牌號碼高雄縣路竹鄉
    ○○路69巷132 號之房屋，業據聲請人陳明在卷，並有上開
    土地及建物登記謄本在卷可稽（見本院卷第13至18頁）。惟
    上開土地及建物業經聲請人持向債權人香港商香港上海匯豐
    銀行股份有限公司（下稱匯豐銀行）設定最高限額新台幣（
    下同）300 萬元之抵押權，該抵押權擔保之債權額尚有3,14
    7,936 元，亦有前揭土地、建物登記謄本及匯豐銀行於95年
    7 月24日之民事陳報狀可佐。而上開土地及建物之現值總額
    僅有1,228,635 元，此經本院查明屬實，有稅務電子閘門財
    產所得調件明細表可稽，雖聲請人主張上開土地及建物之價
    值經鑑定合計為2,843,000 元，並提出宏宇不動產估價師事
    務所出具之鑑定報告為證（見本院卷第7 頁），縱然屬實，
    亦不足以清償上開具有別除權之抵押權債務，至為灼然。至
    聲請人雖又主張其另有電腦、櫥櫃及桌椅等26項家電家具用
    品（見本院卷第5 頁之財產狀況說明書），估計共有610,50
    0 元之價值云云，然此部分之動產，均非屬耐久財，各項市
    價不高，於變價後是否有聲請人所述之價值，實有可疑，且
    經本院於95年4 月19日通知聲請人提出足以證明其所有價值
    之資料，聲請人迄今仍未能提出，因此，尚難認聲請人上揭
    主張為真實。準此，聲請人所有財產僅有上開土地及建物，
    而該不動產之價值既尚不足以清償債權人匯豐銀行具有別除
    權之抵押權債務，顯無法支付破產程序期間破產管理人之報
    酬、財團費用及財團債務，是破產財團即無從成立，實可預
    見其他債權人之普通債權已無獲得部分清償之可能，依上開
    說明，本件並無宣告破產之實益。從而，聲請人聲請宣告破
    產，為無理由，應予駁回。
四、依破產法第5 條、民事訴訟法第95條、第78條，裁定如主文
    。
中    華    民    國    95    年    8     月    7     日
                      民事第五庭法  官  吳俊龍
正本係照原本作成。
如對本裁定抗告須於裁定送達後10日內向本院提出抗告狀。
中    華    民    國    95    年    8     月    7     日
                                書記官  邱秋珍
附表：
┌──┬──────┬────┬────┬────┐
│編號│  債 權 人  │債權金額│有無別除│對破產聲│
│    │            │：新台幣│權      │請之意見│
├──┼──────┼────┼────┼────┤
│    │荷商荷蘭銀行│232,110 │無      │未表示  │
│ 1  │股份有限公司│元      │        │        │
├──┼──────┼────┼────┼────┤
│    │遠東國際商業│本金168,│無      │不同意  │
│ 2  │銀行股份有限│311 元及│        │        │
│    │公司        │利息、違│        │        │
│    │            │約金    │        │        │
├──┼──────┼────┼────┼────┤
│    │台北富邦商業│本金299,│無      │未表示  │
│    │銀行股份有限│544 元及│        │        │
│ 3  │公司        │利息、違│        │        │
│    │            │約金    │        │        │
├──┼──────┼────┼────┼────┤
│    │中國國際商業│121,578 │無      │未表示  │
│ 4  │銀行股份有限│元      │        │        │
│    │公司        │        │        │        │
├──┼──────┼────┼────┼────┤
│    │台灣土地銀行│61,994元│無      │未表示  │
│ 5  │股份有限公司│        │        │        │
├──┼──────┼────┼────┼────┤
│    │中國信託商業│47,884元│無      │未表示  │
│ 6  │銀行股份有限│        │        │        │
│    │公司        │        │        │        │
└──┴──────┴────┴────┴────┘


司法院資訊處製作；財團法人民間司法改革基金會備份。
